【裁判字號】    97,訴,2483
【裁判日期】    971119
【裁判案由】    槍砲彈藥刀械管制
【裁判全文】
臺灣板橋地方法院刑事判決              97年度訴字第2483號
公  訴  人  臺灣板橋地方法院檢察署檢察官
被      告  丙○○
                      樓
選任辯護人  高明德律師
被      告  乙○○
選任辯護人  楊偉奇律師
被      告  戊○○
選任辯護人  丁○○律師
上列被告等因違反槍砲彈藥刀械管制條例案件，經檢察官提起公
訴（97年度偵字第11752號），本院判決如下：
    主  文
丙○○、乙○○共同未經許可，販賣可發射子彈具有殺傷力之改
造手槍，未遂，各處有期徒刑年貳月，均併科罰金新臺幣陸萬
元，罰金如易服勞役，以新臺幣壹仟元折算壹日。扣案之改造手
槍（含彈匣壹個，槍枝管制編號0000000000）壹支，沒收之。
戊○○無罪。
    事  實
一、丙○○、乙○○均明知可發射金屬或子彈具有殺傷力之改造
    手槍係槍砲彈藥刀械管制條例所列之槍砲，不得非法販賣，
    亦均明知由乙○○從不詳管道取得仿BERETTA 廠92FS型半自
    動手槍換裝土造金屬槍管而成之改造槍枝1 枝（槍枝管制編
    號0000000000）係具有殺傷力。緣戊○○（綽號「雞蛋」）
    於民國97年4 月初某日，得知蔡景昇（綽號「臭弟」，已由
    檢察官另為不起訴處分）、甲○○（俟到案後另行審結）有
    意購買改造槍枝後，遂基於幫助蔡景昇、甲○○購買槍枝之
    意，以其持用之0000000000號行動電話先後與丙○○持用之
    0000000000號、0000000000號行動電話，及乙○○持用之00
    00000000號行動電話取得聯繫，居間介紹蔡景昇、甲○○2
    人向丙○○、乙○○購買槍枝，丙○○與乙○○二人在得知
    上情後，竟共同基於販賣改造槍枝之犯意聯絡，與戊○○確
    認雙方交易槍枝之時間、地點後，旋相約於97年4 月7 日15
    時許，在臺北縣三重市○○街176 號之「TQ咖啡店」見面，
    由戊○○駕駛車號2728－MP號自小客車，搭載蔡景昇、甲○○前往上址「TQ咖啡店」，由蔡景昇下車進入該咖啡店與在
    該處等候多時之丙○○見面，乙○○則自咖啡店走出，搭乘
    戊○○駕駛之上開自小客車，駛至永福街250 號前，由乙○○下車進入停放該處之車號9587－HG號自小客車內拿取上揭
    改造槍枝，隨即攜帶該改造槍枝返回戊○○駕駛之自小客車
    內，迄同日16時30分許，戊○○駕車返回「TQ咖啡店」前，
    於其等3 人準備進入店內與丙○○、蔡景昇會合時，經埋伏
    在場之員警當場查獲，而未遂，並於該車號2728－MP號自小
    客車副駕駛座內起出以黑色塑膠袋裝放且以報紙包裹之上開
    改造槍枝1 枝，復扣得戊○○持用之SONY牌行動電話1 支（
    含0000000000號門號卡）、丙○○持用之G-PLUS牌行動電話
    1 支（含0000000000號門號卡）、乙○○持用之NOKIA 牌行
    動電話（含0000000000號門號卡）等物；另於甲○○身上查
    獲其非法持有之具有殺傷力之9MM 制式子彈10顆。
二、案經海岸巡防署海岸巡防總局北部地區巡防局移送臺灣板橋
    地方法院檢察署檢察官偵查起訴。
    理  由
甲、被告乙○○、丙○○被訴部分：
壹、證據能力部分：
一、按刑事訴訟法第159 條第1 項雖規定，被告以外之人於審判
    外之言詞或書面陳述，除法律有規定外，不得作為證據。惟
    同法第159 條之5 第1 、2 項已規定，經當事人於審判程序
    同意作為證據，法院審酌該言詞陳述或書面陳述作成時之情
    況，認為適當者，亦得為證據。當事人、代理人或辯護人於
    法院調查證據時，知有第159 條第1 項不得為證據之情形，
    而未於言詞辯論終結前聲明異議者，視為有前項之同意（指
    同條第1 項之同意作為證據），此乃第159 條第1 項所容許
    ，得作為證據之例外規定之一。經查，本案被告乙○○、戊○○、其等之選任辯護人及檢察官於言詞辯論終結前，均未
    就判決所引用之各該被告以外之人於審判之陳述（含共同被
    告基於被告以外之人身分所為陳述）所調查之證據主張有刑
    事訴訟法第159 條第1 項不得為證據之情形，本院復審酌各
    該證據作成時並無違法及證明力明顯過低之瑕疵等情況，認
    為適當，是本案經調查之證據均有證據能力，合先敘明。
二、被告丙○○之選任辯護人對於被告戊○○於警詢及偵訊時之
    陳述，主張係被告丙○○以外之人於審判外之陳述，無證據
    能力。第查：(一)被告戊○○於本院審理時以證人身分證稱：
    伊於警詢時所言均係基於自己意思所為陳述，所言屬實等語
    （參見本院97年11月5 日審判筆錄第17頁），則被告戊○○
    於警詢中之陳述係與審判中所為之陳述一致，並無不符，而
    其於審判中其就本案以證人身分具結後所為之陳述，故其先
    前於警詢之陳述與之相較，並未具有較可信之特別狀況，故
    被告戊○○於警詢之陳述，對於被告丙○○而言，屬被告以
    外之人於審判外之陳述，並非為證明犯罪事實存否所必要，
    並不符傳聞證據之特別例外規定，故就被告丙○○所涉犯罪
    事實部分，並無證據能力，惟仍得供彈劾其他證據之用。(二)
    按刑事訴訟法第159 條之1 第2 項規定，被告以外之人於偵
    查中向檢察官所為之陳述，除「顯有不可信之情況者」外，
    得為證據。查被告戊○○於偵查中向檢察官所為之言詞陳述
    ，業經其以證人身分具結在卷，合於法定要件，且現階段刑
    事訴訟法規定檢察官代表國家偵查犯罪、實施公訴，依法其
    有訊問證人之權，證人且須具結，而實務運作時，偵查中檢
    察官向被告以外之人所取得之陳述，原則上均能遵守法律規
    定，不致違法取供，其可信性極高，復查無「顯有不可信之
    情況」，依上開規定，乃屬傳聞證據之例外情形，有證據能
    力。
三、按鑑定之經過及其結果，應命鑑定人以言詞或書面報告，刑
    事訴訟法第206 條第1 項有明文規定；又按法院或檢察官得
    囑託醫院、學校或其他相當之機關、團體為鑑定，或審查他
    人之鑑定，並準用第203 條至第206 條之1 之規定；其須以
    言詞報告或說明時，得命實施鑑定或審查之人為之，同法第
    206 條第1 項、第208 條第1 項亦定有明文。故卷附內政部
    警政署刑事警察局於97年4 月23日刑鑑字第0970052091號槍
    彈鑑定書1 份，為檢察機關所委託鑑定，為刑事訴訟法第20
    6 所稱之鑑定報告，為同法第159 條第1 項所指例外規定，
    應有證據能力，是以，被告乙○○之選任辯護人不同意上揭
    鑑定書1 份具有證據能力乙節，顯屬無據，並無可採。
貳、認定本案事實所憑證據及理由：
一、訊據被告乙○○對於其確有經由被告丙○○介紹而與被告戊○○以前揭電話聯絡販賣槍枝及約定見面時間、地點之事後
    ，於前揭時、地販賣上開扣案改造槍枝予被告戊○○所介紹
    之蔡景昇、甲○○，嗣因為警查獲而未遂等情坦承不諱，惟
    辯稱：對方要買的是制式手槍，伊有告訴對方伊所持有的手
    槍是改造的，但他們如果可以的話，伊還是會賣給對方，但
    還沒談到價錢云云。又被告丙○○固坦承其有告訴被告戊○○有關被告乙○○有意販售槍枝，且渠等係經由其介紹而相
    互認識等情屬實，惟辯稱：伊僅是單純介紹戊○○向被告乙○○購買扣案之改造槍枝，之後由其等2 人自行聯絡，伊並
    未與被告乙○○共同販賣扣案之改造槍枝予戊○○或蔡景昇
    云云。第查：
(一)、本案係由行政院海岸巡防署海岸巡防總局北部地區巡防局依
    據本院核發之通訊監察書，而自96年4 月6 日20時20分起實
    施監聽被告丙○○（監察電話0000000000）、被告乙○○（
    監聽電話0000000000）、被告戊○○（監聽電話0000000000
    ）等人，得知甲○○（使用0000000000）透過蔡景昇（使用
    話0000000000）向被告戊○○詢問是否可代為介紹購買槍枝
    ，被告戊○○隨即將此訊息告知被告丙○○，被告丙○○復
    於電話通聯中與被告乙○○洽談槍枝交易乙事，被告丙○○
    另與被告乙○○在通聯中亦有約定隔（7） 日將在臺北縣三
    重市一帶進行槍枝交易，針對上情，該局岸巡一二大隊、第
    一海巡隊、與臺北縣政府警察局汐止分局社后派出所及基隆
    市政府警察局第一分局偵查隊等單位組成專案小組，在97年
    4 月7 日上午前戊○○位於臺北縣新店市○○路○ 段30巷8
    號住處附近實施埋伏，同日13時43分許，被告戊○○駕駛27
    28-MP 自小客車，前往臺北市○○區○○路2 段203 巷萊爾
    富便利商店前搭載蔡景昇後，隨即轉往臺北市○○區○○路
    錢櫃KTV 附近搭載甲○○，於15時20分許，三人駕車轉往臺
    北縣三重市○○街176 號之「TQ咖啡店」與丙○○及乙○○
    二人會合，由蔡景昇下車進入該咖啡店與在該處等候之丙○○見面，另由被告乙○○則自咖啡店走出，搭乘被告戊○○
    駕駛之上開自小客車，駛至永福街250 號前，由乙○○下車
    進入停放該處之車號9587－HG號自小客車內拿取上揭改造槍
    枝，隨即返回戊○○駕駛之上開自小客車內，迄同日16時30
    分許，戊○○駕車返回「TQ咖啡店」前，於其3 人準備進入
    店內與丙○○、蔡景昇會合時，經埋伏在場之員警當場查獲
    ，並於該車號2728－MP號自小客車內起出以黑色塑膠袋裝放
    且以報紙包裹之上開改造槍枝1 枝，復查扣戊○○持用之SO
    NY牌行動電話1 支（含0000000000號門號卡）、丙○○持用
    之G-PLUS牌行動電話1 支（含0000000000號門號卡）、乙○○持用之NOKIA 牌行動電話（含0000000000號門號卡）等物
    ，此業據證人戊○○坦認屬實，並有搜索扣押筆錄、扣押物
    品目錄表、扣案槍彈之照片、監察電話譯文在卷可稽。
(二)、扣案之手槍1 支經送內政部警政署刑事警察局鑑驗，認係改
    造手槍，由仿BERETTA 廠92FS型半自動手槍製造之槍枝，換
    裝土造金屬槍管而成，擊發功能正常，可供擊發適用子彈使
    用，認具有殺傷力等情，業據該局以97年4 月23日刑鑑字第
    0970052091號槍彈鑑定書1 份在卷可稽。雖被告乙○○之選
    任辯護人為其辯護稱：本件扣案之改造手槍經送內政部警政
    署刑事警察局鑑定結果認具殺傷力，惟上開鑑定結果僅係就
    該扣案槍枝之外觀為一般概括之描述說明，並未曾就本件扣
    案槍枝為個別具體之測試鑑定，究該扣案槍枝其改造後之材
    質、機能、構造是否確得順利擊發彈藥，其彈丸單位面積之
    動能，是否能達上開殺傷力之標準，皆未進一步說明，故不
    得以該槍彈鑑定書作為認定本件扣案槍枝具有殺傷力之基礎
    ，為此聲請將扣案槍枝另送法務部調查局進行槍枝實際射擊
    鑑定等語。又被告丙○○之選任辯護人亦辯護稱：扣案之槍
    枝並未經刑事警察局為實際試射，土造槍槍又具不穩定性，
    僅以性能檢驗法，不足以證明扣案之槍枝已達具殺傷力之標
    準等語。惟查，經本院依職權向內政部警政署刑事警察局函
    詢有關上開送鑑改造手槍究係以何標準認定該改造槍枝具正
    常擊發功能？又所謂「具殺傷力」，是否會因該改造槍枝擊
    發所使用之子彈所產生之彈丸單位面積動能多寡而有不同？
    等事項，該局函覆本院稱：「前揭槍枝業據本局採以國內、
    外槍彈鑑定領域共同認可之「性能檢驗法」（實際操作檢測
    槍枝之機械結構與性能，如槍管、滑套、轉輪等零件材質之
    檢視，滑套、扳機、擊錘及撞針等機械運作情形）鑑定完畢
    ，並經模擬試射確認該槍枝可擊發適用子彈，認具有殺傷力
    無誤。又『槍枝』之所以具『殺傷力』，係指其於最具威力
    之範圍內、足堪擊發『具有殺、傷人能力之適用子彈』而言
    。換言之，『槍枝』只是擊發子彈之『工具』，該『工具』
    性能良好，足堪擊發『具有殺、傷人能力之適用子彈』者，
    即具有殺傷力」，此有該局97年10月8 日刑鑑字第09701396
    91號函暨函附警政署刑事警察局槍枝殺傷力鑑定說明1 份為
    佐。又上開函覆所載之「模擬試射」主要目的係檢測槍枝之
    擊發功能是否正常良好，故需將測試材質置入槍管內加以檢
    測以下功能：「扣動扳機」=>「帶動擊錘撞擊撞針」=>「打
    擊底火」等槍枝擊發動作，若各項功能均能正常運作便足以
    擊發具殺傷力之適用子彈，有同上刑事警察局97年11月4 日
    刑鑑字第0970164822號函1 份在卷可憑。是以，內政部警政
    署刑事警察局對於上開扣案改造手槍所採用之鑑定方法，既
    係採國內、外槍彈鑑定領域共同認可之「性能檢驗法」為之
    ，而該送鑑槍枝業經檢驗既未發現有足以影響傷殺力有無之
    瑕疵，則縱另送至法務部調查局進行槍枝鑑定，亦係採取相
    同方法鑑驗，此為本院職務上所已知之事實，故本院認上開
    扣案槍枝並無另送鑑定之必要，併此陳明。
(三)、雖被告丙○○辯稱：伊僅係單純介紹戊○○向被告乙○○購
    買扣案之改造槍枝，之後由渠等二人自行聯絡，伊並未與被
    告乙○○共同販賣槍枝云云。惟查，訊據證人即同案被告戊○○於偵訊時係結證稱：蔡景昇打電話跟我講他要買槍，我
    說幫他問問看，就問被告丙○○，被告丙○○說他會找朋友
    問，最後問到被告乙○○，被告乙○○即打電話給我說他有
    我朋友需要的東西，我們就約在97年4 月7 日見面，我有通
    知甲○○及蔡景昇，蔡景昇和甲○○是朋友，蔡景昇要甲○○幫他看槍好不好，在電話中有提及槍枝價錢是新臺幣（下
    同）9 萬元，因為蔡景昇說他沒有交通工具，要我載他去，
    我就去載他，並應他要求到西門町去載甲○○，扣案槍枝是
    被告乙○○的，被告乙○○說槍放在他紅色福特車上，伊是
    載被告乙○○及甲○○到他的車上拿，被告乙○○把槍放在
    我的車上，他坐在副駕駛座，我們再開回咖啡廳後就為警查
    獲等情（偵查卷第145 至146 頁）；又其以被告身分於本院
    準備程序時陳稱：我是幫助蔡景昇買槍，他是要買制式槍，
    我是問被告丙○○，被告丙○○說他也要問，後來就幫我介
    紹被告乙○○，我與被告乙○○不認識，我們在咖啡廳談時
    ，有談到價錢部分，之前被告丙○○有講過價錢約9 萬元，
    我有告訴蔡景昇，我們是先講了價錢才見面等語（見本院卷
    第50頁）；而其以證人身分於本院審理時具結證述：我於97
    年4 月7 日下午與甲○○、蔡景昇一起去上址咖啡廳，要與
    丙○○約見面，被告乙○○也有去，當天約見面目的是為了
    看槍，因為蔡景昇要買槍，我們一到咖啡廳後，乙○○就說
    要帶我與甲○○到他的車上去拿槍，拿完槍之後我們就回咖
    啡廳，當時是開我的車，回來也是開我的車回咖啡廳，丙○○及蔡景昇則留在咖啡廳，他們兩人很久以前就看過一、二
    次但不熟，乙○○的車停在隔咖啡廳兩條街外，就叫我開車
    與他一起去他車上拿槍，被告丙○○也有在現場聽到上情；
    而伊於警詢時所述均實在，其中提及的「金哥」就是指丙○○，「業務」是指乙○○，被告丙○○之前與我聊天時曾告
    訴我手槍是9 萬元，後來我與被告丙○○聯絡時，被告丙○○有告訴我說手槍已經不是之前說的9 萬元價錢，而是12萬
    元，之後伊有打電話給蔡景昇約在釣蝦場那邊，然後價錢有
    變；本來約在釣蝦場看槍，後來是丙○○打電話給我說要改
    約在「TQ咖啡店」，我在聯繫這些買賣槍枝的過程中，都是
    與丙○○聯絡，丙○○有告訴我「業務」的電話，若要買槍
    枝就與「業務」聯絡就好，但丙○○沒有告訴我「業務」的
    本名為乙○○，我有跟「業務」聯絡，但聯絡內容中沒有提
    到槍的價錢，有關槍枝的價錢都是被告丙○○跟我講的，被
    告丙○○也有跟我講槍的型號，我有轉達給蔡景昇、甲○○
    ，蔡景昇、甲○○都知道對方開的價錢，甲○○認為價錢還
    需要再談，所以約見面希望能夠談降價等語（參見本院97年
    11 月5日審判筆錄第15至23頁），此核與如附表編號1 至8
    號監聽譯文所紀錄之被告戊○○、丙○○及乙○○三人間相
    互連絡之時間歷程、相約交易之時間、地點及商議交易價格
    等情節相吻合。則由證人戊○○之上開證述及卷附監聽譯文
    內容可知，舉凡販售槍枝之時間及地點、變更地點、販售價
    格等交易細節均係由被告丙○○與被告乙○○共同商議後，
    由被告丙○○親自告知被告戊○○，足見被告苗耘就上開槍
    枝買賣過程均有參與，並非僅單純介紹買賣雙方認識之人。
    參以被告戊○○與被告丙○○均陳稱渠等認識有約有十年了
    等語，且由渠等間之通訊監察譯文中之對話內容及聯繫經過
    亦可佐證渠等二人間並無怨隙，衡情被告戊○○無虛捏上情
    以誣陷被告丙○○而自罹偽證刑責之理，應認被告戊○○前
    揭供述為真實，足堪採為憑信。是以，被告丙○○以前揭情
    詞置辯，顯與事實不符，應係臨訟卸責之詞，並無足採信。
(四)、雖被告乙○○辯稱：對方要買的是制式手槍，伊有告訴對方
    伊所持有的手槍是改造的，但他們如果可以的話，伊還是會
    賣給對方，但還沒談到價錢云云。惟據證人戊○○於審理時
    證稱：伊與被告丙○○聯絡時，被告丙○○有告訴我說手槍
    已經不是之前與伊聊天時所說的9 萬元價錢，而是12萬元，
    被告丙○○也有跟伊講到槍的型號，伊都有轉達給蔡景昇、
    甲○○等語，已如前述，且觀諸如附表編號1 號所示監聽譯
    文可知，被告丙○○係在向被告戊○○講明槍枝價格後，被
    告乙○○與丙○○二人方進而與被告戊○○相約見面等情無
    誤。故被告乙○○之上揭辯解顯係屬避就之詞，無可採認。
(五)、綜上所述，被告乙○○與丙○○共同基於販賣上開具有殺傷
    力之改造槍枝之犯意聯絡，且已著手於販賣行為，而與被告
    戊○○以電話聯絡，約定買賣槍枝之價額，並相約在上述交
    易時、地碰面，嗣因為警查獲而未能將槍枝交付予買方以完
    成買賣乙節應堪認定。本案事證已甚明確，被告乙○○與丙○○上開犯行堪以認定。
二、被告丙○○、乙○○共同未經許可販賣可發射子彈具有殺傷
    力之改造手槍，惟尚未交付槍枝即為警查獲而未遂，核其等
    二人所為，均係犯槍砲彈藥刀械管制條例第8 條5 項、第1
    項之罪。又被告丙○○及乙○○二人持有可發射子彈具有殺
    傷力之改造手槍之低度行為，為進而販賣未遂之高度行為所
    吸收，不另論罪。被告丙○○、乙○○二人間就上開犯行，
    有犯意聯絡及行為分擔，為共同正犯。而渠等二人本身原有
    販賣之故意，且已著手於販賣改造槍枝行為，就有關買賣槍
    枝之重要事項，已與買方意思合致，並已決定交付槍枝之時
    間、地點，惟尚未將扣案槍枝交予買方之前即為警查獲而未
    遂，應依刑法第25條第2 項規定減輕其刑。爰審酌被告丙○○、乙○○二人各別犯罪之動機、目的、手段、對社會秩序
    所生危害、被告乙○○犯罪後坦承其本身犯行惟否認有與被
    告丙○○共同犯罪，而被告丙○○則否認全部犯行，態度等
    一切情狀，各量處如主文所示之刑，並就罰金部分諭知易服
    勞役之折算標準，以資懲儆。扣案改造手槍1 枝（含彈匣1
    個），為被告乙○○所有供犯罪用之物，業據其陳明在卷，
    為違禁物，應依法宣告沒收；至於扣案之被告丙○○所持用
    之G-PLUS牌行動電話1 支（含0000000000號門號卡）、及被
    告乙○○所持用之NOKIA 牌行動電話（含0000000000號門號
    卡）雖係被告丙○○與乙○○與從中居間買賣槍枝之被告戊○○聯絡之工具，惟亦係渠等平時對外通訊之用，並無積極
    證據證明係專供聯絡販賣槍枝之用，故爰不於本案併予諭知
    沒收，附此陳明。
乙、被告戊○○被訴部分：
一、公訴意旨另略以：被告丙○○、乙○○共同基於販賣改造槍
    枝之犯意聯絡，於97年4 月初某日，由基於幫助販賣改造槍
    枝犯意之被告戊○○得知案外人蔡景昇、甲○○有意購買改
    造槍枝後，遂以其持用之0000000000號行動電話，與被告丙○○持用之0000000000號、0000000000號行動電話，及被告
    乙○○持用之0000000000號行動電話聯繫，「居間介紹」案
    外人蔡景昇等2 人向被告丙○○、乙○○購買槍枝，經被告
    戊○○與被告丙○○、乙○○確認交易時間、地點後，旋於
    97 年4月7 日下午3 時許，被告戊○○駕駛車號2728－MP號
    自小客車，搭載案外人蔡景昇、同案被告甲○○前往臺北縣
    三重市○○街176 號之「TQ咖啡店」，由案外人蔡景昇下車
    進入該咖啡店與在該處等候多時之被告丙○○見面，另被告
    乙○○則自咖啡店走出，搭乘被告戊○○駕駛之上開自小客
    車，駛至永福街250 號前，由被告乙○○下車進入停放該處
    之車號9587－HG號自小客車內拿取上揭改造槍枝，隨即返回
    被告戊○○駕駛之自小客車內，迄同日16時30分許，被告戊○○駕車返回「TQ咖啡店」前，於其3 人準備進入店內與丙○○、蔡景昇會合時，經埋伏在場之員警當場查獲，而未遂
    ，並於該車號2728－MP號自小客車內起出上開改造槍枝1 枝
    ，並查扣前揭戊○○、丙○○、乙○○所持用之行動電話各
    1 支等物，因認被告戊○○所為係涉犯刑法第30條第1 項、
    槍砲彈藥刀械管制條例第8 條第5 項、第1 項之幫助未經許
    可販賣具有殺傷力之改造手槍而未遂罪嫌等語。
二、按犯罪事實應依證據認定之，無證據不得認定犯罪事實；又
    不能證明被告犯罪或其行為不罰者，應諭知無罪之判決，為
    刑事訴訟法第154 條第2 項、第301 條第1 項所明文。又事
    實之認定，應憑證據，如未能發現相當之證據，或證據不足
    以證明，自不能以推測或擬制之方法，為裁判之基礎，最高
    法院40年台上字第86號判例意旨、69年台上字第1531號判例
    意旨參照。
三、公訴意旨認被告戊○○涉犯上開幫助販賣具殺傷力改造手槍
    未遂犯嫌，無非係以被告丙○○、乙○○於警詢及偵訊時之
    供述，及被告戊○○持用0000000000號行動電話、被告丙○○持用之之0000000000號行動電話、被告乙○○持用之0000
    000000號行動電話之通訊監察譯文，為主要論據。訊據被告
    戊○○固坦承有幫助案外人蔡景昇向被告丙○○詢問有無槍
    枝待售乙事，而經被告丙○○介紹而認識被告乙○○等情屬
    實，惟堅決否認有為上揭犯行，並辯稱：我只是單純幫助蔡
    景昇購買槍枝，並沒有幫助被告乙○○販賣槍枝之意，因為
    如果乙○○將槍賣出，我也沒有從中拿到任何報酬，被告苗
    耕森有講到價錢約9 萬元，我有告訴蔡景昇，我們是先講了
    價錢才見面的等語。被告戊○○之選任辯護人辯護稱：被告
    戊○○主觀上並無幫助被告乙○○販賣槍枝之意圖等語。
四、經查：
(一)、訊據被告丙○○於偵訊時係陳稱：被告戊○○於97年4 月6
    日有來找我「要買槍枝」，我說沒有，因為伊知道被告乙○○有槍，就要他找被告乙○○看看等語（見偵查卷第171 至
    172 頁）；復於本院審理時以證人身分證述稱：伊有到上址
    「TQ咖啡店」，因為戊○○與乙○○他們兩邊不認識，所以
    要介紹他們認識等語（見本院97年11月5 日審判筆錄第24頁
    ）；參以證人即被告乙○○於本院審理係證述稱：因為我之
    前有跟丙○○講過我有一把槍，所以，戊○○透過丙○○跟
    我講說要買一把槍，遂與戊○○相約於97年4 月7 日在「TQ
    咖啡店」見面等情（見本院97年11月5 日審判筆錄第11至12
    頁）。是以，證人即被告丙○○、乙○○均證述被告戊○○
    是代表買方與渠等約定交易槍枝事宜。再者，觀諸如附表編
    號8 號所示之監聽譯文內容中，被告乙○○於97年4 月7 日
    1 4 時23分許，尚且需以行動電話向被告戊○○詢問：「那
    『你們』等下有帶錢過來是不是？」，則由被告乙○○在對
    話的用字遣詞方式益徵被告乙○○係將被告戊○○認定為買
    方無誤。另綜觀卷附全部監聽譯文內容意旨，亦僅足顯示被
    告戊○○係被告乙○○、丙○○交易改造槍枝之對造，並無
    足顯示被告戊○○有何受被告丙○○指示而聽命行事之情形
    ，是以，尚難僅以被告戊○○有負責居間連繫事項包含槍枝
    交易地點、槍枝價格等重要事項之行為，遽認被告戊○○上
    開行為係「出於幫助被告丙○○等販賣槍枝之決意」而為之
    ，故被告戊○○前揭所辯伊只是單純幫助蔡景昇購買槍枝乙
    節，並非無據。
(二)、又按刑法上幫助之行為，須有幫助他人犯罪之意思，如無此
    種故意，基於其他原因，以助成他人犯罪之結果，尚難以幫
    助論，最高法院20年上字第1022號判例可參；次按刑法上之
    幫助犯，以正犯已經犯罪為構成要件，故幫助犯無獨立性，
    如無他人犯罪行為之存在，幫助犯即無由成立，最高法院60
    年台上字第2159號判例可資參照。是以，固然被告戊○○從
    中居間買賣槍枝雙方，聯繫買賣雙方槍枝交易時間、地點、
    價格，足以促成被告乙○○及丙○○出售槍枝之結果，惟其
    既係基於幫助案外人蔡景昇、甲○○購買槍枝之意而為之，
    尚難逕以幫助販賣論處。又在上開車號2728－MP號自小客車
    副駕駛座腳踏墊上起出，且有以黑色塑膠袋裝放並以報紙包
    裹之上開扣案槍枝係被告乙○○所有，且被告乙○○當時係
    坐在該車副駕駛座等情，業據被告乙○○、戊○○供明在卷
    ，則被告乙○○所持有之上開槍枝，迄至為警查獲止，均仍
    在其管領支配下，並未交付予被告戊○○或案外人蔡景昇、
    甲○○，從而，應認被告戊○○或案外人蔡景昇、甲○○均
    未持有過扣案槍枝。而幫助犯以正犯成立為必要，則案外人
    蔡景昇、甲○○既然因尚未自被告乙○○處受領而持有上開
    改造手槍，而槍砲彈藥刀械管制條例僅處罰未經許可而持有
    可擊發子彈具殺傷力之改造手槍既遂行為，而未處罰購買具
    殺傷力槍枝未遂或持有具傷殺力槍枝未遂行為，以致案外人
    蔡景昇及甲○○均並未成立犯罪，則幫助案外人蔡景昇購買
    槍枝之被告戊○○，自亦無從成立犯罪。又被告戊○○僅負
    責居間介紹案外人蔡景昇、甲○○向被告乙○○購買槍枝，
    向案外人蔡景昇、甲○○報告訂約之機會，擔任訂約之媒介
    ，嗣被告乙○○與案外人蔡景昇因為警查獲以致未能完成交
    付，致買賣未成，則被告戊○○所居間之買賣上開槍枝行為
    ，尚處於未遂階段，惟槍砲彈藥刀械管制條例既無就居間牙
    保行為設立處罰之明文，則依罪刑法定之原則，被告戊○○
    之行為尚不為罪。
(三)、綜上，公訴人對於起訴被告戊○○之犯罪事實，所提出之證
    據及闡明之證據方法，尚無從說服本院刑成被告戊○○有罪
    之心證，被告戊○○所為上述辯解，並無法排除其可能性，
    仍有合理懷疑存在，被告戊○○之幫助販賣具殺傷力改造手
    槍未遂犯罪尚屬不能證明，基於無罪推定之原則，自應為被
    告戊○○無罪判決之諭知。
據上論斷，應依刑事訴訟法第299 條第1 項前段、第301 條第1
項，槍砲彈藥刀械管制條例第8 條第5 項、第1 項，刑法第11條
前段、第28條、第25條第2 項、第38條第1 項第1 款，第42條第
3 項，判決如主文。
本案經檢察官己○○到庭執行職務。
中    華    民    國    97    年    11    月    19    日
                  刑事第十八庭審判長法  官  林淑婷
                                    法  官  邱景芬
                                    法  官  饒金鳳
以上正本證明與原本無異
如不服本判決應於送達後十日內向本院提出上訴狀
                                    書記官  莊川億
中    華    民    國    97    年    11    月    24    日
附錄本案論罪科刑法條全文：
槍砲彈藥刀械管制條例第8條
未經許可，製造、販賣或運輸鋼筆槍、瓦斯槍、麻醉槍、獵槍、
空氣槍或第4 條第1 項第1 款所定其他可發射金屬或子彈具有殺
傷力之各式槍砲者，處無期徒刑或5 年以上有期徒刑，併科新臺
幣1 千萬元以下罰金。
未經許可，轉讓、出租或出借前項所列槍枝者，處5 年以上有期
徒刑，併科新臺幣1 千萬元以下罰金。
意圖供自己或他人犯罪之用，而犯前二項之罪者，處無期徒刑或
7 年以上有期徒刑，併科新臺幣1 千萬元以下罰金。
未經許可，持有、寄藏或意圖販賣而陳列第1 項所列槍枝者，處
3 年以上10年以下有期徒刑，併科新臺幣700 萬元以下罰金。
第 1 項至第 3 項之未遂犯罰之。
 附 表
┌─┬────┬───┬───┬───────────────────────┬───┐
│編│時間    │A     │B     │通話內容                                      │附卷處│
│號│        │      │      │                                              │      │
├─┼────┼───┼───┼───────────────────────┼───┤
│1 │97年4 月│乙○○│丙○○│B：看你什麼時候，我要跟人家講一下啊。         │偵查卷│
│  │6 日20時│(09272│（0927│A ：好啊! 明天.. 明 天下午是一定可以的啊。是中│第112 │
│  │22分    │28716 │256557│    午我先去找你啊,然後確定看看在哪邊。       │至113 │
│  │        │）    │）    │B ：啊不然這樣子啦。                          │頁    │
│  │        │      │      │A：嗯。                                       │      │
│  │        │      │      │B：我叫『雞蛋』打給你啦。                     │      │
│  │        │      │      │A：誰啊？                                     │      │
│  │        │      │      │B：我一個小弟!                                │      │
│  │        │      │      │A：嗯。                                       │      │
│  │        │      │      │B：啊他比較不懂啦!亂報價錢啦!                 │      │
│  │        │      │      │A：他報多少？                                 │      │
│  │        │      │      │B：報9啊。                                    │      │
│  │        │      │      │A：哪有可能。                                 │      │
│  │        │      │      │B：我（語意不清）。                           │      │
│  │        │      │      │A：不然你叫他打給我，我再跟他約好了。         │      │
│  │        │      │      │B：對啦!然後看..                              │      │
│  │        │      │      │A：好。                                       │      │
│  │        │      │      │B：好。                                       │      │
│  │        │      │      │A：好好。                                     │      │
│  │        │      │      │B：我剛有跟他講啦!我說那個要一萬二啦!         │      │
│  │        │      │      │A：對啊!                                      │      │
│  │        │      │      │B：對啊!                                      │      │
│  │        │      │      │A：好，不然就約他出來啊，叫他打給我。         │      │
├─┼────┼───┼───┼───────────────────────┼───┤
│2 │97年4 月│乙○○│丙○○│B：有沒有聯絡好了？                           │偵查卷│
│  │6 日20時│(09272│（0955│A：什麼？                                     │第113 │
│  │36分    │28716 │147780│B：什麼？有沒有聯絡好了？                     │頁    │
│  │        │）    │）    │A：地方喔?                                    │      │
│  │        │      │      │B：沒有啦!剛剛他有沒有打電話給你？            │      │
│  │        │      │      │A：還沒啊!沒接到電話。                        │      │
├─┼────┼───┼───┼───────────────────────┼───┤
│3 │97年4 月│乙○○│戊○○│B：喂!你好，我是『雞蛋』。                    │偵查卷│
│  │6 日20時│(09272│（0989│A：嗯嗯，你說。                               │第113 │
│  │38分    │28716 │027418│B：嗯。                                       │至114 │
│  │        │）    │）    │A：明天下午可以嗎？                           │頁    │
│  │        │      │      │B：明天下午OK，大概幾點？你比較…             │      │
│  │        │      │      │A：他對方是說直接下來就對了啦！               │      │
│  │        │      │      │B ：嗯，他現在已經上來了，他現在住在那個西門町│      │
│  │        │      │      │    那邊。                                    │      │
│  │        │      │      │A ：他喔?想約哪裡呢?                          │      │
│  │        │      │      │B ：那你到他住的地方就可以了，他住的地方很安全│      │
│  │        │      │      │    。                                        │      │
│  │        │      │      │A：哪邊？                                     │      │
│  │        │      │      │B：在那個..西門町錢櫃這邊。                   │      │
│  │        │      │      │A：飯店是不是？                               │      │
│  │        │      │      │B ：嗯.. 類 似飯店，他是那種舊館不是把他改裝成│      │
│  │        │      │      │那個了嗎，改裝成那種類似小套房那種。          │      │
│  │        │      │      │A：我不知道耶!                                │      │
│  │        │      │      │B：那明天中午的時候我聯絡你。                 │      │
│  │        │      │      │A：好，OK，那你怎麼稱呼啊?                    │      │
│  │        │      │      │B：沒關係!電話就不用講。                      │      │
│  │        │      │      │A：OK，好，那你明天再打給我。                 │      │
├─┼────┼───┼───┼───────────────────────┼───┤
│4 │97年4月6│乙○○│丙○○│A：他說明天中午叫我直接到西門町就好啊。       │偵查卷│
│  │日20時44│(09272│（0955│B：開玩笑。                                   │第114 │
│  │分      │28716 │147780│A：什麼？                                     │頁    │
│  │        │）    │）    │B：在開什麼玩笑。                             │      │
│  │        │      │      │A：就到他那個人住的地方，飯店。               │      │
│  │        │      │      │B：不要開玩笑。                               │      │
│  │        │      │      │A ：我說.. 嗯.. 那我明天中午再打給他好了，我說│      │
│  │        │      │      │明天中午打給他。                              │      │
│  │        │      │      │B ：約在我們地方，我們自己的那個，你不要他媽傻│      │
│  │        │      │      │傻。                                          │      │
│  │        │      │      │A ：我知道啊! 而且我想說.. 就 不用.. 單 純見面│      │
│  │        │      │      │而已啊!                                       │      │
│  │        │      │      │B：什麼單純見面而已?                          │      │
│  │        │      │      │A：對啊!                                      │      │
│  │        │      │      │B：沒有單純見面。                             │      │
│  │        │      │      │A：是喔？                                     │      │
│  │        │      │      │B：對啦!                                      │      │
│  │        │      │      │A：他不是見面講而已嗎？                       │      │
│  │        │      │      │B：直接簽約了啦!                              │      │
│  │        │      │      │A：是喔!那我..那我明天約三重好了。            │      │
│  │        │      │      │B：明天你看什麼時候那個啦，早點碰面啦!        │      │
│  │        │      │      │A：我怕你起不來啊!                            │      │
├─┼────┼───┼───┼───────────────────────┼───┤
│5 │97年4 月│乙○○│丙○○│A：喂!                                        │偵查卷│
│  │6 日20時│(09272│（0955│B：直接約在路邊，車上有沒有。                 │第115 │
│  │49分    │28716 │147780│A：嗯。                                       │頁    │
│  │        │）    │）    │B：比較不會囉唆，你聽的懂嗎？                 │      │
│  │        │      │      │A：嗯，好啊!                                  │      │
│  │        │      │      │B：對不對？                                   │      │
│  │        │      │      │A：好啊!                                      │      │
│  │        │      │      │B：這樣才會速戰速決啊!                        │      │
│  │        │      │      │A：對啊!                                      │      │
│  │        │      │      │B：老規矩你知道啦!                            │      │
│  │        │      │      │A：我知道。                                   │      │
│  │        │      │      │B ：對啊! 不然就約在個什麼.. 後 面停車場那就好│      │
│  │        │      │      │了啦!                                         │      │
│  │        │      │      │A：好啊!好啊!                                 │      │
├─┼────┼───┼───┼───────────────────────┼───┤
│6 │97年4 月│戊○○│丙○○│A：喂!學長。                                  │偵查卷│
│  │6 日21時│（0989│（0955│B ：明天直接約在那個.. 我 朋友他們那邊的釣蝦場│第130 │
│  │26分    │270418│147780│就好了。                                      │頁    │
│  │        │）    │）    │A ：釣蝦場？                                  │      │
│  │        │      │      │B：對啦!                                      │      │
│  │        │      │      │  .                                           │      │
│  │        │      │      │  .                                           │      │
│  │        │      │      │A：他..釣蝦場這樣方便..方便看嗎？             │      │
│  │        │      │      │B：可以啦!                                    │      │
│  │        │      │      │A：可以喔？好。                               │      │
│  │        │      │      │B：對啦!因為以往我都是約客戶在那邊簽約的。    │      │
│  │        │      │      │A：好，OK。                                   │      │
│  │        │      │      │B：才不用那麼囉嗦啦!                          │      │
│  │        │      │      │A：好。                                       │      │
│  │        │      │      │B：對啦!我們都有事後服務啦!事後維修什麼都有啦!│      │
│  │        │      │      │跟他..                                        │      │
│  │        │      │      │A：好。                                       │      │
│  │        │      │      │B：對，我們又不是第一天出來接工程的。         │      │
├─┼────┼───┼───┼───────────────────────┼───┤
│7 │97年4 月│戊○○│蔡景昇│A ：幹你娘，那個.. 他 說.. 我 們約明天嘛! 他說│偵查卷│
│  │6 日22時│（0989│（0917│明天在那個釣蝦場嘛!                           │第128 │
│  │6分     │027418│656221│B ：嗯。                                      │頁    │
│  │        │）    │）    │A：對啊!他說明天去釣蝦場啊!見面。             │      │
│  │        │      │      │B：是喔？                                     │      │
│  │        │      │      │A：對啊!                                      │      │
│  │        │      │      │B：喂。                                       │      │
│  │        │      │      │A：對啊!啊然後他說價錢有變耶。                │      │
│  │        │      │      │B：是喔？沒有，我跟你講啦!                    │      │
│  │        │      │      │A：嗯。                                       │      │
│  │        │      │      │   ....                                       │      │
├─┼────┼───┼───┼───────────────────────┼───┤
│8 │97年4 月│戊○○│乙○○│A：喂!                                        │偵查卷│
│  │7 日14時│(09892│(09272│B：我喂!還要多久?                             │第124 │
│  │23分    │70418 │28716 │A：我大概再半個小時喔。                       │頁    │
│  │        │）    │）    │B：還要再半個小時？                           │      │
│  │        │      │      │A：嗯。                                       │      │
│  │        │      │      │B：那..那你們等下有帶錢過來是不是？           │      │
│  │        │      │      │A：嗯，對。                                   │      │
│  │        │      │      │B：喔!好，那..我們在咖啡廳啦!                 │      │
│  │        │      │      │A：好好，OK，BYE。                            │      │
│  │        │      │      │B：好好。                                     │      │
└─┴────┴───┴───┴───────────────────────┴───┘


司法院資訊處製作；財團法人民間司法改革基金會備份。
